臺灣高雄地方法院民事裁定
110年度消債更字第10號
聲  請  人  伍彥竹
0000000000000000

0000000000000000

0000000000000000

上列當事人因消費者債務清理事件聲請更生，本院裁定如下：
    主  文
聲請人伍彥竹(原名:伍建良)自中華民國一一○年五月六日下午四
時起開始更生程序。
命司法事務官進行本件更生程序。
 理  由
一、伊無力清償債務，曾依中華民國銀行公會辦理消費金融案件
    無擔保債務協商機制請求共同協商債務方案成立，約定自民
    國95年8月起，分120期，年利率4％，每月清償新臺幣（下同
    ）24959元，因收入不穩定仍不得已毀諾，因聲請人有不能
    清償債務或有不能清償之虞，復未經法院裁定開始清算程序
    或宣告破產，爰聲請更生等語。 
二、按債務人不能清償債務或有不能清償之虞者，得依本條例所
    定更生或清算程序，清理其債務；債務人無擔保或無優先權
    之本金及利息債務總額未逾新臺幣（下同）00000000元者，
    於法院裁定開始清算程序或宣告破產前，得向法院聲請更生
    ；法院開始更生程序之裁定，應載明其年、月、日、時，並
    即時發生效力；法院開始更生或清算程序後，得命司法事務
    官進行更生或清算程序，必要時得選任律師、會計師或其他
    適當之自然人或法人1人為監督人或管理人，消費者債務清
    理條例（下稱消債條例）第3條、第16條第1項、第42條第1
    項、第45條第1項分別定有明文。
三、經查：
  ㈠聲請人於消債條例施行前，依中華民國銀行公會會員辦理消
    費金融案件無擔保債務協商機制請求共同協商債務方案成立
    ，聲請人應自民國95年8月起，分120期，利率4％，每月清償
    24959元，嗣聲請人未如期繳款而於96年1月毀諾，固有遠東
    銀行陳報狀、安泰銀行陳報狀（本案卷第33頁、第87頁）、
    協議書（本案卷第89-91頁）可稽。查聲請人自陳毀諾時小
    孩剛出生，而雙親從事捕魚工作，雙親收入不穩定，故需幫
    忙分擔家中開銷，而其於96年並未投保勞保，有勞工保險被
    保險人投保資料表（調卷第17頁）在卷可稽，是以聲請人斯
    時收入不穩定之狀況，顯不足清償協商款24959元，堪認聲
    請人之收入無法持續支應前揭生活開支及協商款項，有不可
    歸責於己之事由，致不能繼續履行原協商條件。
　㈡聲請人復於109年11月16日提出債權人清冊，向本院聲請調解
    債務清償方案，經本院109年度司消債調字第661號受理，於
    109年12月9日調解不成立，聲請人於同日以言詞聲請更生等
    情，亦經本院依職權調閱上開調解卷宗核閱無訛。　
　㈢聲請人於107年度至108年度申報所得各7260元、8787元，名
    下無財產；另有南山保險保單1張，該保單解約金24005元(
    扣除借款本息84946元、墊繳本息25171元)，聲請人自104年
    5月22日起迄今，於澄觀遊覽車洗車場工作，洗1台車，可賺
    100元，假日一天約洗10台車，月薪約26000元，又偶而兼職
    代班開遊覽車，收入1天1000元，另有景點購物之茶水費(按
    人頭或消費金額抽成)，兩位成年子女，均未給付扶養費。
    現無領取任何補助等情，有財政部高雄國稅局107年至108年
    綜合所得稅各類所得資料清單及財產歸屬資料清單【本院10
    9年度司消債調字第661號卷（下稱調卷）第14頁、第14頁背
    面】、財產及收入狀況說明書(調卷第6頁)、債權人清冊（
    調卷第8頁）、戶籍謄本（調卷第3頁）、勞工保險被保險人
    投保資料表（調卷第17頁）、個人商業保險查詢結果表（本
    案卷第41頁）、信用報告（調卷第10頁）、社會補助查詢表
    (本案卷第41頁)、收入切結書(本案卷第37頁、第86頁)、薪
    資袋(本案卷第39-40頁)、聲請人陳報狀(本案卷第85頁)、
    南山保險函(本案卷第93-94)等附卷可參。依目前調查所得
    證據，以聲請人每月收入26000元作為核算聲請人現在償債
    能力之基礎，堪認妥適。
　㈣關於聲請人必要生活費用部分，聲請人主張每月支出15168元
    （包含每月與家人分擔房屋租金3000元）乙情，並提出租賃
    契約書為憑（本案卷第42-44頁）。而按債務人必要生活費
    用，以最近一年衛生福利部或直轄市政府所公告當地區每人
    每月最低生活費1.2倍定之，消債條例第64條之2第1項定有
    明文。本院參酌衛福部社會司所公告110年度高雄市最低生
    活費為13314元，1.2倍即16009元，惟聲請人主張每月必要
    支出約15168元，低於本院計算之基準，尚屬合理，應予採
    計。
　㈤關於聲請人扶養支出部分：
    至扶養費支出部分，聲請人主張扶養父母親，每月扶養費合
    計2500元。按直系血親相互間，互負扶養之義務，民法第11
    14條第1款定有明文。查聲請人父親伍哲頡為34年6月生，10
    7年及108年度均無申報所得，名下無財產，曾於90年8月領
    取勞保老年一次給付577500元，90年12月補發33000元，原
    每月老農津貼7256元，自109年1月起迄今，每月領7550元，
    另領取老年年金，每月416元，而聲請人母親方柔又為34年9
    月生，107年及108年度均無申報所得，名下無財產，未領勞
    保老年一次給付，原每月領老農津貼7256元，自109年1月起
    迄今，每月領7550元，父母親均未領取任何社會局補助等情
    ，有戶籍謄本(調卷第4頁)、所得資料及財產查詢清單(本案
    卷56-57頁、第58-59頁)、存摺(本案卷第60-62頁)、勞動部
    勞工保險局函(本案卷第35-36頁)、高雄市政府社會局社會
    福利資訊料查詢表(本案卷第14-16頁、第29-31頁)附卷可憑
    ，聲請人陳稱父親、母親均無業，又除聲請人外，聲請人之
    父母親另有4名子女（參本案卷第55頁家族系統表），聲請
    人主張大哥伍祉霖有負擔扶養費、二哥伍鏡全為輕度身心障
    礙者，靠補助及撿資源回收過生活、大姊伍昭聆已嫁人，於
    夜市擺攤，及二姊伍昭美等均無法負擔父母親之扶養義務等
    情(調卷第50頁背面、本案卷第37頁背面)，惟未就大姊伍昭
    聆、二姊伍昭美已無謀生能力，舉證以實其說，考量二哥伍
    鏡全為輕度身心障礙者，故免除其扶養父母親義務，大哥伍
    祉霖、大姊伍昭聆、二姊伍昭美應與聲請人共同負擔父親伍
    哲頡、母親方柔又之扶養義務。本院認聲請人之父母親就領
    取年金不足部分均有受扶養之必要，扶養費用數額部分，按
    受扶養者之必要生活費用，準用第1項規定計算基準數額，
    並依債務人依法應負擔扶養義務之比例認定之，消債條例第
    64條之2第2項亦有明定。因父親伍哲頡、母親方柔又居住於
    胞兄伍鏡全租賃之屋，參酌衛福部社會司所公告110年度高
    雄市最低生活費為13314元，1.2倍即16009元，並扣除每月
    領取之國民年金老年年金、老農津貼後，再由聲請人與其餘
    3名扶養義務人各負擔4分之1即4126元【計算式：（16009×0
    -0000-000-0000）÷4＝4126，本裁定計算式均採元以下四捨
    五入）】，聲請人主張每月支出父母親之扶養費合計2500元
    ，低於本院計算之基準，係屬合理，應予採計。其次，聲請
    人稱與配偶共同扶養次女伍芯妤，每月支出扶養費5500元。
    經查，伍芯妤係95年4月生，現就讀國中，無建教、打工收
    入，未投保勞保，於107年至108年度均無申報所得，名下無
    財產，現未領取任何補助；此有戶籍謄本（調卷第3頁）、
    所得資料清單及財產歸屬資料清單（本案卷第49-50頁）、
    存簿（本案卷第48頁）、社會補助查詢表（本案卷第26-28
    頁）、學費繳費收據（本案卷第53頁）附卷可參。聲請人所
    育之子女既未成年，名下復無財產，客觀上堪認有受扶養之
    必要。至於扶養費用數額部分，本院參考110年度高雄市每
    人每月最低生活所必需13341元，最低生活費1.2倍，為1600
    9元計算，聲請人與配偶各負擔2分之1即8005元【計算式：1
    6009÷2≒8005）】，聲請人主張每月支出子女扶養費5500元
    ，低於本院計算之基準，係屬合理，尚為可採。　
　㈥承上，聲請人目前每月收入約26000元，扣除個人必要支出15
    168元、父母親扶養費合計2500元，子女扶養費5500元後，
    剩餘2832元。聲請人目前負債總額為0000000元（調卷第32
    頁、第34頁、第38頁、第42-43頁、第45頁、第55頁，包括
    ：土地銀行、台北富邦銀行、國泰世華銀行、兆豐銀行、匯
    豐銀行、新光銀行、遠東銀行、安泰銀行、中國信託銀行、
    金陽信資產管理股份有限公司、良京資產管理股份有限公司
    ），扣除南山人壽保單解約金24005元後，以每月所餘逐年
    清償，至少須約155年【計算式：（0000000－00000）÷2832÷
    12≒155】始能清償完畢，應認其已不能清償債務。此外，聲
    請人無擔保或無優先權之債務總額未逾00000000元，且無消
    債條例第6條第3項、第8條或第46條各款所定駁回更生聲請
    之事由存在。則聲請人聲請更生為有理由，應予准許，爰命
    司法事務官進行本件更生程序。
四、依消債條例第11條第1 項、第45條第1 項、第16條第1 項，
    裁定如主文。
中　　華　　民　　國　 110　　年　　5 　　月　　6　　日
              　　民事庭　  　法　官　賴寶合
以上正本係照原本作成。
本裁定不得抗告。
中　　華　　民　　國　 110　　年　　5 　　月　　6　　日
  　                          書記官　胡美儀